臺灣臺南地方法院民事裁定
111年度消債清字第56號
聲  請  人
即 債 務人  萬秀儀  

上列當事人依消費者債務清理條例聲請清算，本院裁定如下：
    主  文
聲請人萬秀儀自民國111年12月12日17時起開始清算程序，並命
司法事務官進行本件清算程序。
    理  由
一、債務人不能清償債務或有不能清償之虞者，得依本條例所定
    更生或清算程序，清理其債務；債務人對於金融機構負債務
    者，在聲請更生或清算前，應向最大債權金融機構請求協商
    債務清償方案，或向其住、居所地之法院或鄉、鎮、市、區
    調解委員會聲請債務清理之調解；協商或調解成立者，債務
    人不得聲請更生或清算。但因不可歸責於己之事由，致履行
    有困難者，不在此限；債務人於法院裁定開始更生程序或許
    可和解或宣告破產前，得向法院聲請清算；債權人縱為一人
    ，債務人亦得為聲請；法院開始清算程序之裁定，應載明其
    年、月、日、時，並即時發生效力；法院裁定開始更生或清
    算程序後，得命司法事務官進行更生或清算程序；必要時，
    得選任律師、會計師或其他適當之自然人或法人一人為監督
    人或管理人，消費者債務清理條例（下稱消債條例）第3條
    、第151條第1項、第7項、第80條、第83條第1項、第16條第
    1項分別定有明文。
二、聲請意旨略以：聲請人積欠無擔保之債務總額為新臺幣（下
    同）2,983,530元，為清理債務，依消債條例規定，向最大
    債權金融機構國泰世華商業銀行股份有限公司（下稱國泰世
    華銀行）申請前置調解，國泰世華銀行提供分180期、週年
    利率0%、每期（月）償還7,000元之還款方案，惟聲請人目
    前從事家庭清潔，每月薪資約24,000元，扣除每月生活必要
    費用17,076元後，已無力負擔上開還款方案，致調解不成立
    。又聲請人未經法院裁定開始更生程序、許可和解或宣告破
    產，客觀上有不得已之事由不能清償債務，為此，爰依法聲
    請清算等語。
三、經查：
  ㈠聲請人主張其積欠無擔保之債務總額約為2,983,530元，前曾
    向最大債權金融機構國泰世華銀行申請前置調解，惟調解未
    成立等情，有聲請人提出之戶籍謄本、本院臺南簡易庭調解
    不成立證明書、全國財產稅總歸戶財產查詢清單、109、110
    年度綜合所得稅各類所得資料清單、財團法人金融聯合徵信
    中心之債權人清冊、當事人綜合信用報告及在卷可稽（本院
    卷第49-51、55、81-104頁）。從而，聲請人為消債條例第2
    條所定之消費者，提起本件清算聲請前，已踐行前置調解程
    序而調解不成立之事實，應堪認定。
  ㈡聲請人稱其從事家庭清潔，每月薪資約24,000元等情，有聲
    請人提出之切結書為證（本院卷第179頁），此外，聲請人
    目前未領取政府之津貼或補助，有臺南市政府社會局111年1
    1月10日南市社助字第1111468369號函存卷可考（本院卷第1
    87頁），復查無其他證據資料證明聲請人尚有其主張收入以
    外之所得，是認聲請人每月收入應為24,000元，並以此金額
    作為償債能力之計算基礎。
  ㈢債務人必要生活費用，以最近1年衛生福利部或直轄市政府所
    公告當地區每人每月最低生活費1.2倍定之。受扶養者之必
    要生活費用，準用第1項規定計算基準數額，並依債務人依
    法應負擔扶養義務之比例認定之，消債條例第64條之2第1項
    、第2項分別定有明文。而以最近1年衛生福利部所公告之臺
    南市每人每月最低生活費14,230元之1.2倍計算之，即為17,
    076元，故聲請人自陳每月必要生活費用17,076元，自為可
    採。
  ㈣聲請人稱其曾於111年6月間向本院聲請與最大債權金融機構
    國泰世華銀行進行前置調解，國泰世華銀行提供分180期、
    週年利率0%、每期（月）償還7,000元之還款方案，非聲請
    人所能負擔，致調解不成立等語，有聲請人提出之本院臺南
    簡易庭調解不成立證明書附卷可查（本院卷第51頁），且經
    本院依職權調閱本院111年度南司消債調字第370號卷宗核閱
    屬實，則以聲請人每月所得24,000元，扣除每月必要生活支
    出17,076元後，僅餘6,924元【計算式：24,000－17,076＝6,9
    24】，實已不足清償上開清償方案。又聲請人名下雖有三商
    美邦人壽保險股份有限公司、新光人壽保險股份有限公司、
    南山人壽保險股份有限公司之保單價值準備金各29,911元、
    251,620元、416,688元等情，有聲請人提出之保單價值準備
    金證明存卷可考（本院卷第181-185頁），然聲請人積欠萬
    榮行銷股份有限公司1,173,628元；台灣金聯資產管理股份
    有限公司475,588元、913,394元、415,206元；仲信資融股
    份有限公司1,528,417元；新光行銷股份有限公司308,245元
    等多家資產管理股份有限公司債務，尚未列入清償方案。是
    聲請人名下雖有可充清算財團分配之財產，惟顯不足清償上
    開債務。依此，聲請人陳稱其收入無法負擔全部債務，應堪
    採信。
四、綜上所述，聲請人係一般消費者，亦曾踐行前置調解程序而
    調解不成立，且綜合聲請人之收入財產及必要生活支出之情
    形，確已達不能清償債務之程度。此外，聲請人未經法院裁
    定開始更生程序或宣告破產，有本院民事紀錄科消債事件查
    詢結果在卷可憑（本院卷第105頁）；復查無消債條例第6條
    第3項、第8條或第82條第2項所定駁回清算聲請之事由存在
    ，則聲請人聲請清算，於法應屬有據，依首揭規定，應予開
    始清算程序，並命司法事務官進行本件清算程序。
五、爰裁定如主文。
中    華    民    國   111    年    12    月    12    日
                  消債法庭  法  官  施介元
以上正本證明與原本無異。
本裁定不得抗告。
本裁定已於111年12月12日17時公告。
中    華    民    國   111    年    12    月   12     日
                            書記官  曾怡嘉